【裁判字號】    98,重訴,223
【裁判日期】    981119
【裁判案由】    侵權行為損害賠償
【裁判全文】
臺灣臺南地方法院民事判決             98年度重訴字第223號
原      告  乙○○
法定代理人  丙○○
訴訟代理人  吳信賢律師
被      告  甲○○
上列當事人間因過失重傷害案件，原告提起刑事附帶民事訴訟，
請求侵權行為損害賠償，經本院刑事庭裁定（98年度交重附民字
第3號）移送前來，本院於民國98年11月5日言詞辯論終結，判決
如下：
    主  文
被告應給付原告新台幣肆佰參拾玖萬零伍佰柒拾伍元，及自民國
九十八年一月二十四日起至清償日止按年息百分之五計算之利息
。
原告其餘之訴駁回。
訴訟費用由被告負擔百分之三十，餘由原告負擔。
本判決第一項，於原告以新台幣壹佰肆拾陸萬元為被告供擔保後
，得假執行。
原告其餘假執行之聲請駁回。
    事實及理由
壹、程序方面：
一、查原告係民國○○年○○月○○日生，業已成年，其因本件交通事
    故，顱腦損傷，中樞神經系統機能極度障礙，終身無法從事
    任何工作，為維持生命必要之日常生活活動，全需他人扶助
    ，無法處理個人事務，經父母親丙○○、康美月向本院提起
    禁治產人宣告之聲請後，已由本院以97年度禁字第247號裁
    定宣告乙○○（即原告）為禁治產人之事實，有戶籍謄本及
    本院97年度禁字第247號民事裁定可稽，復經本院依職權調
    取該案卷核閱無誤，且為兩造所不爭執，堪信為真實。原告
    既已宣告為禁治產人，且其未婚，並無配偶，依民法第1111
    條第1項及同法第1098條規定，由其父母丙○○、康美月為
    監護人，並由其法定代理人即丙○○、康美月代理原告提起
    本件訴訟，自無不合，先予說明。
二、按訴狀送達後，原告不得將原訴變更或追加。但擴張或減縮
    應受判決事項之聲明者，不在此限。民事訴訟法第255條第1
    項第3款定有明文。本件原告提起本訴原聲明請求：被告應
    給付原告新台幣（下同）17,980,138元及自本起訴狀繕本送
    達之翌日起至清償日止，依年利率百分之五計算之利息；並
    願供擔保，請准宣告假執行。嗣於訴狀送達後，就遲延利息
    部分，具狀變更訴之聲明為：被告應給付原告18,343,993元
    ，並其中18,068,729元自起訴狀繕本送達被告之翌日起，另
    275,264元自本辯論意旨狀送達被告之翌日起，均至清償日
    止，依年利率百分之五計算之利息；並願供擔保，請准宣告
    假執行。經核上開原告所為訴之變更，核屬擴張應受判決事
    項之聲明，按諸上揭規定，應予准許，合先敘明。
貳、實體方面：
一、原告主張：
（一）原告乙○○因本件車禍事故受有顱腦損傷、顱內出血，經
      送醫診治惟仍無起色，已達不能處理自己事務之程度，是
      經原告父母向法院聲請為禁治產人，由原告父親丙○○、
      母親康美月任監護人，有台灣台南地方法院民事裁定（97
      年度禁字第247號）可稽，合先敘明。
（二）緣原告乙○○於96年12月10日上午7時45分許，騎乘車牌
      號碼H2Y-3321號重型機車，由台南縣仁德鄉中生村中洲94
      之4號住家前已行駛至快車道時，適有被告甲○○騎乘
      H3R-508號重型機車，沿上開村里道路由北向南駛至，疏
      未注意車前狀況，致原告乙○○剎車閃避不及，兩車發生
      碰撞；原告乙○○人車倒地而受有創傷後顱腦損傷合併顱
      內出血致中樞神經系統極度障礙之重傷害。查兩造發生本
      件車輛行車事故，被告甲○○為檢察官提起公訴業經鈞院
      刑事庭以過失致人受重傷罪判處有期徒刑6月確定（97年
      度交易字455號）。被告確有過失而不法侵害原告權利與
      身健康等事實，引用該案之卷證資料。
（三）本件被告甲○○騎乘H2Y-3321號重型機車，由北向南以50
      至60公里時速行駛於村里道路，已超越當地時速40公里速
      限之限制，復其又疏未注意前方車道狀況，未及減速慢行
      ，致已行駛至被告前方之原告乙○○雖欲行剎車退讓卻仍
      閃避不及發生碰撞，被告甲○○為有過失甚明。
（四）復按，因過失不法侵害他人之權利者，負損害賠償責任。
      另不法侵害他人之身體或健康者，對於被害人因此喪失或
      減少勞動力或增加生活上之需要時，應負損害賠償責任；
      再不法侵害他人之身體、健康者，被害人雖非財產上之損
      害，亦得請求賠償相當之金額。民法第184、185、193、
      195 條定有明文。本件原告因車禍而受有創傷後顱腦損傷
      合併顱內出血致中樞神經系統機能極度障礙之重傷害，依
      上開法條之規定，請求被告甲○○賠償損害如下：
    1.已支出醫療費用：94,271元。
      原告乙○○因顱腦受有損傷，經緊急送醫並進行顱部手術
      ，及後續醫療照護，已實際支出之醫療費用為94,271元（
      自96年12月14日起至98年9月30日止），並有收據74紙可
      證。
    2.已支出生活上增加之費用：775,734元。
      (1)看護費用：623,572元。
        原告因本事故受有顱腦損傷，經醫生診斷認其因此受有
        中樞神經系統機能極度障礙，終身已無法從事任何工作
        ，生活亦完全無法自理，為維持生命須要之日常生活活
        動，均須仰賴他人照護，已屬一級殘障。為此，原告於
        住院醫療期間已支出之看護費用為166,000元。又原告
        之病情為屬長期且持續性，是自97年4月20日起，由原
        告父母另行聘請外籍看護為原告進行日常生活照護證，
        迄至起訴時已支出230,286元。另原告於起訴後迄今，
        已增加支出自98年1月至98年9月止，共9個月之看護費
        用227,286元，合計為623,572元。
      (2)醫療耗材等雜費：152,126元。
        原告因本件事故致生活完全無法自理，每月均須使用尿
        布、營養素等生活補充品，已支出有109,276元；另自
        起訴後迄至98年9月止，原告另已增加支出照護衛材費
        用計42,850元，合計為152,126元（原告誤繕為152,162
        元）。
    3.將來需支出生活上增加之費用：12,189,341元。
      (1)看護費：7,840,995元。
        原告乙○○生於66年11月11日，現年31歲又10個月，依
        96年台灣地區生命簡表所示，其平均餘命尚有51.61年
        ，以每月須支出之費用為25,254元，原告可請求之金額
        為7,840,995元《年別5％複式霍夫曼計算法【第一年不
        扣除中間利息】，其計算式為：｛303,048×
        25.00000000（51年之霍夫曼係數）＋303,048×0.61×
        （25.00000000－00.00000000）｝＝7,840,995（元以
        下，四捨五入，以下同）》。
      (2)醫療耗材等雜費：4,348,346元。
        依上開計算式，每月購買尿布、營養品等固定支出為
        14,005元，則原告可請求之金額為4,348,346元（計算
        式：｛168,060×25.00000000（51年霍夫曼係數）＋
        168,060×0.61×（25.00000000－00.00000000）｝＝
        4,348,346）。
    4.減少勞動能力之損失：3,874,145元。
      原告因此事故致中樞神經系統產生極度障礙，終身無法回
      復，原告喪失全部勞動能力。原告年僅31歲，如其工作至
      60歲退休，尚有29年之可工作期間，則以其96年度平均年
      薪資212,6l8元（計算式：194,900÷11×12＝212,618）
      為基礎，合計原告可請求之損害賠償金額為3,874,145元
      （計算式：｛212,618×18.00000000（29年之霍夫曼係數
      ）＝3,874,145｝。
    5.精神慰撫金：3,000,000元。
      原告事故發生時年僅30歲，正值人生精華時期，豈因本件
      車禍事故發生，終其一生均須於病床上渡過，其身體心理
      所受之煎熬痛苦，殊難以筆墨形容，是併為本項之請求。
    6.綜上，原告乙○○得請求之損害賠償金額共計為
      19,569,600元。
（五）復者，原告已依法領取汽車強制責任險醫療保險金89,462
      元及一級殘廢保險金150萬元，共計1,589,462元，應予扣
      除之。綜上，被告應賠償原告乙○○17,980,138元。
（六）爰聲明：
    1.被告應給付原告新台幣18,343,993元，並其中18,068,729
      元自起訴狀繕本送達被告之翌日起，另275,264元自本辯
      論意旨狀送達被告之翌日起，均至清償日止，依年利率百
      分之五計算之利息。
    2.原告願供擔保，請准宣告假執行。
二、被告則以：
（一）其有注意前方，沒有過失，係原告沒有看路才導致車禍；
      伊的車速比較快一點，要負一點責任，約3、4成。目前從
      事眼鏡工作，每月收入13,000元，國中畢業，名下並無財
      產。
（二）爰聲明：駁回原告之訴及其假執行之聲請。
三、得心證之理由：
（一）損害賠償責任之成立：
    1.按因故意或過失，不法侵害他人之權利者，負損害賠償責
      任。汽車、機車或其他非依軌道行駛之動力車輛，在使用
      中加損害於他人者，駕駛人應賠償因此所生之損害。不法
      侵害他人之身體或健康者，對於被害人因此喪失或減少勞
      動能力或增加生活上之需要時，應負損害賠償責任。不法
      侵害他人之身體、健康、名譽、自由、信用、隱私、貞操
      ，或不法侵害其他人格法益而情節重大者，被害人雖非財
      產上之損害，亦得請求賠償相當之金額。民法第184條第1
      項前段、第191條之2前段、第193條第1項及第195條第1項
      前段分別定有明文。次按「行車速度，依速限標誌或標線
      之規定，無速限標誌或標線者，應依下列規定：行車時
      速不得超過五十公里。但在未劃設車道線、行車分向線或
      分向限制線之道路，或設有快慢車道分隔線之慢車道，時
      速不得超過四十公里。行經……無號誌之交岔路口……
      ，均應減速慢行，作隨時停車之準備。」「汽車行駛時，
      駕駛人應注意車前狀況及兩車併行之間隔，並隨時採取必
      要之安全措施。」道路交通安全規則第93條第1項第1、2
      款及第94條第3項分別定有明文。
    2.經查，被告甲○○於96年12月10日上午7時45分許，騎乘
      車牌號碼H3R-508號重型機車，沿臺南縣仁德鄉中生村中
      洲94之4號前南北向村裡道路由北向南行駛，行經該村中
      洲94之4號前，本應注意該路段之速限為每小時40公里，
      及車輛行駛時，駕駛人應注意車前狀況，並隨時採取必要
      之安全措施，而依當時天候晴朗、日間自然光線、路面乾
      燥無缺陷、道路上未有任何障礙物、視距良好等情形以觀
      ，客觀上亦無不能注意之情事，詎疏未注意及此，貿然以
      時速50至60公里之速度超速行駛，適原告乙○○騎乘車牌
      號碼H2Y-321號重型機車正由住家即臺南縣仁德鄉中生村
      中洲94之4號起駛，亦疏未注意讓行進中車輛先行，二車
      因而發生碰撞，致原告乙○○人、車倒地，因而受有創傷
      後顱腦損傷合併顱內出血致中樞神經系統機能極度障礙之
      重傷害等情，業經本院依職權調閱道路交通事故現場圖、
      談話筆錄、調查筆錄、道路交通事故調查報告表(一)、(二)、
      診斷證明書及道路交通事故現場蒐證照片（見臺灣臺南地
      方法院檢察署97年度交查字第829號偵查卷宗第6頁至35頁
      ）查明屬實，並據臺灣省臺南區車輛行車事故鑑定委員會
      以及臺灣省車輛行車事故覆議鑑定委員會鑑定認定甲○○
      為肇事次因，乙○○為肇事主因，有該鑑定委員會97年7
      月2日南鑑字第0975901953號鑑定意見書（見臺灣臺南地
      方法院檢察署97年度交查字第1043號偵查卷宗第6頁）以
      及97年11月4日覆議字第0976204123號鑑定意見書（見臺
      灣臺南地方法院檢察署97年度交查字第1043號偵查卷第19
      頁）在卷足憑。雖被告抗辯稱：其有注意前方，沒有過失
      ，係原告沒有看路才導致車禍云云。惟查：被告行經系爭
      肇事路段，行車時速不得超過40公里、並應注意車前狀況
      ，隨時採取必要之安全措施，上開道路交通安全規則規定
      甚明。被告自承我的車速有比較快一點；當時車速約為
      50、60公里，有超速（見本院卷第52頁；本院97年度交易
      字第455號卷第48頁）。因此，若非被告超速，且未注意
      車前狀況，尚可適時減速以防免撞及原告。因此，被告辯
      稱其並無過失云云，即不足採。鑑定意見書此部分肇事分
      析，與現場跡證相符，堪為佐證。職是，被告應對本件車
      禍負部分過失之責足資認定。至原告雖主張：原告係在停
      止狀態下被撞，鑑定意見認為原告是肇事主因不可採，被
      告在狹小的道路上高速行駛，才是導致本件車禍之全部肇
      事原因，若認為原告有過失，亦應認定被告為肇事主因云
      云。惟查：本件肇事地點在原告乙○○之住家即臺南縣仁
      德鄉中生村中洲94之4號前，現場車道車道數劃分為雙向
      各1車道，共2車道，兩造機車係在被告原行駛之由北往南
      車道上發生碰撞，又由現場照片所示被告機車倒地位置，
      及原告乙○○鞋子散落地點可知（見臺灣臺南地方法院檢
      察署97年度交查字第829號卷第31頁上方、下方照片），
      二車發生碰撞地點係被告所行駛之車道中間。此外，另由
      道路交通事故現場圖及現場照片觀之，並無原告乙○○所
      騎乘機車之刮地痕或輪胎滑痕，顯見原告乙○○所騎乘之
      機車係在靜止下遭撞擊，而二車以垂直方向發生擦撞，此
      有卷附道路交通事故調查報告表(一)、(二)、道路交通事故現
      場圖及現場照片可憑（見臺灣臺南地方法院檢察署97年度
      交查字第829號卷宗第19頁至第21頁、第31頁至第35頁）
      。基上可知，原告在發生擦撞時，機車已經處於停止狀態
      ，然因，兩造車輛撞擊點確係在被告所行駛之車道中間，
      足見，原告機車原先係處於起駛狀態，嗣後因看見被告機
      車急速駛來，欲將機車以雙腳輔助之方式往後退，方才處
      於停止狀態，此與被告於警詢陳稱：「…因對方機車當時
      已經要靜止中還未靜止時，我看見她用雙腳站立地上要將
      機車往後退時我閃避不及就擦撞上。」等語相符（見臺灣
      臺南地方法院檢察署97年度交查字第829號卷第9頁）。而
      原告為起駛車輛，未讓行進中車輛先行，自有過失，即主
      張並無過失，即不足採。又起駛車輛應讓行進中車輛先行
      ，即表明行進中之車輛較起駛車輛有叫優先之路權，蓋停
      止狀態之車輛於起駛時，因其較行進中之車輛有充裕之時
      間、空間研判行進路線、其他參與道路駕駛之車況，自應
      優先讓行進中之車輛先行。職是，原告主張對本件損害發
      生之過失情節，其僅應負擔肇事次因，即無足取。基此，
      兩造之過失行為共同肇致本件交通事故。從而，原告主張
      其並無肇事因素，縱認有肇事因素，亦應認定為肇事次因
      云云，均無理由。
    3.又原告因本件交通事故受有創傷後顱腦損傷合併顱內出血
      致中樞神經系統機能極度障礙之重傷害，有原告提出之診
      斷證明書1紙在卷可憑（見97年度交查字第1875號偵查卷
      第7頁），並有奇美醫院函覆臺灣臺南地方法院檢察署關
      於原告之病情摘要1紙附卷（見本院卷第16頁、17頁），
      則被告之過失駕駛行為與原告之損害結果間，具有相當因
      果關係，應堪認定。從而，原告之身體權以及健康權因被
      告過失不法侵害行為而生損害，被告自應負侵權行為損害
      賠償責任。
（二）損害數額之認定：
    1.已支出醫療費用：
      原告主張其因顱腦受有損傷，經緊急送醫並進行顱部手術
      ，及後續醫療照護，已實際支出之醫療費用為94,271 元
      （自96年12月14日起至98年9月30日止）等情，並提出收
      據74紙為證，被告對前揭支出之醫療費用亦不爭執。因此
      ，原告請求被告給付前開支出醫療費用，共計94,271元部
      分，應予准許。
    2.看護費用：
      原告主張其因本事故受有顱腦損傷，經醫生診斷認其因此
      受有中樞神經系統機能極度障礙，終身已無法從事任何工
      作，生活亦完全無法自理，日常生活活動，均須仰賴他人
      照護，已屬一級殘障，為此，自本件交通事故發生時起至
      98年9月30日止，業已支出看護費用為623,572元；又因原
      告為66年11月11日生，現年31歲又10個月，依96年台灣地
      區生命簡表所示，其平均餘命尚有51.61年，以每月須支
      出之費用為25,254元，因此，原告尚可請求未來需支出之
      看護費用為7,840,995元等語，並提出看護證明書2紙、委
      託辦理外籍看護工合約書一件為憑。被告對上情則不爭執
      。經查：
      (1)原告因本件交通事故致受有創傷後顱腦損傷合併顱內出
        血致中樞神經系統極度障礙之重傷害，有原告提出之診
        斷證明書1紙在卷可憑（見97年度交查字第1875號偵查
        卷第7頁），並有奇美醫院函覆臺灣臺南地方法院檢察
        署關於原告之病情摘要1紙附卷（見本院卷第16頁、17
        頁），並經宣告為禁治產人，有本院97年度禁字第247
        號卷內所附診斷證明書及鑑定筆錄可參。因此，原告確
        有由他人協助照料日常生活起居之看護必要，是則，原
        告請求被告賠償看護費用，自屬有據。而被告對前揭支
        出之看護費用亦不爭執。因而，前開已支出看護費用，
        共計623,572元部分，自應加以准許。
      (2)原告因本件車禍而受有創傷後顱腦損傷合併顱內出血致
        中樞神經系統極度障礙之重傷害，需長期看護等情，已
        如前述，而原告因病況需長期照顧，僱用外籍看護人員
        照顧，每月須支付費用25,254元，有委託辦理外籍看護
        工合約書、看護工每月平均需付費用明細表各一件在卷
        可按（見本院98年度交重附民字第3號卷第11至13頁、
        19頁），依上開明細表，費用25,254元，收費合理且相
        當，原告僅請求以每月25,254元即每年303,048元之標
        準，計算其所受相當於看護費用之損害，應屬允當。
      (3)查原告乙○○係66年11月11日生，於本件言詞辯論當時
        （即98年11月5日）已滿31歲，參照卷附內政部96年台
        灣地區女性簡易生命表，其平均餘命為51.61年，按霍
        夫曼式扣除中間利息，原告自98年10月起得一次請求之
        看護費為7,840,995元｛計算式：年別5％複式霍夫曼計
        算法（第一年不扣除中間利息），其計算式為：
        [303048*25.00000000（此為51年之霍夫曼係數）+
        303048*0.61*（25.00000000-00.00000000）]=0000000
        （小數點以下四捨五入，以下同）｝。從而，原告乙○○請求被告應賠償因看護所生之損害，加計上開已支付
        之看護費用623,572元，共計8,464,567元，為有理由，
        應予准許。
    3.增加生活上需要之照護衛材費用部分：
      (1)原告主張因本件交通事故致生活完全無法自理，每月均
        須使用尿布、營養素等生活補充品，自交通事故發生時
        起至98年9月止，原告另已增加支出照護衛材費用合計
        為152,126元等語，並提出交易明細及其收據、統一發
        票共22紙為憑（見98年度交重附民字第3號卷第15、16
        頁、本院卷第48頁），被告對前揭支出之費用亦不爭執
        。原告因受傷生活無法自理，不得不使用尿布、抽痰器
        等照護用品，上開費用亦為維持原告生活所必需，因而
        ，前開支出照護衛材費用，共計152,126元部分，自應
        加以准許。
      (2)又原告主張每月購買尿布、營養品等醫療耗材，固定支
        出為14,005元，原告現年31歲，其平均餘命尚有51.61
        年，以每月須支出之14,005元計算，則原告可請求之金
        額為4,348,346元等情，業據其提出每月居家照護醫療
        、衛材費用明細表乙紙在卷可按，本院審酌上開項目均
        為照護長期臥病在床之病人所必需，被告對上開金額亦
        不爭執，原告僅請求以每月14,005元即每年168,060元
        之標準，計算其增加生活上需要之照護衛材之費用，應
        屬允當。
      (3)查原告乙○○滿31歲，其平均餘命為51.61年，已如前
        述，按霍夫曼式扣除中間利息，原告乙○○自98年10月
        起得一次請求之增加生活上需要之照護衛材之費用為
        4,348,346元｛計算式：年別5％複式霍夫曼計算法（第
        一年不扣除中間利息），其計算式為：[168060*25.
        00000000（此為51年之霍夫曼係數）+168060*0.61*（
        25.00000000-00.00000000）]=0000000 （小數點以下
        四捨五入）｝。從而，原告乙○○請求被告應給付增加
        生活上需要之照護衛材費用，加計上開已支付之部分
        152,126元，共計4,500,472元，為有理由，應予准許。
    4.喪失勞動能力之損失部分：
      原告主張因此事故致中樞神經系統產生極度障礙，終身無
      法回復，喪失全部勞動能力。原告年僅31歲，如其工作至
      60歲退休，尚有29年之可工作期間，則以其96年度平均年
      薪資212,6l8元為基礎，合計原告可請求之損害賠償金額
      為3,874,145元（計算式：｛212,618×18.00000000（29
      年之霍夫曼係數）＝3,874,145｝等語。被告對前揭喪失
      勞動能力費用則不爭執。經查：
      (1)原告乙○○主張因被告之過失行為而受有創傷後顱腦損
        傷併顱內出血致中樞神經系統極度障礙之重傷害，目前
        日常生活完全無法自理，完全喪失勞動能力，並經宣告
        為禁治產人，已如前述。而原告主張其96年度任職於旭
        明實業有限公司，該年度薪資所得為194,900元，因本
        件交通事故發生於96年12月，上開薪資僅為11個月所得
        ，故年所得應為212,618元（計算式：194,900÷11×12
        ＝212,618），並提出財政部臺灣省南區國稅局96年度
        綜合所得稅各類所得資料清單一件為憑（見本院98 年
        度交重附民字第3號卷第18頁），堪信為真實。而原告
        主張其年所得212,618元，平均每月薪資則為17,718元
        ，以其擔任會計工作，亦屬適當。準此，原告以其能力
        在通常情形下，可能取得每月17,718元即每年212,618
        元之收入應可認定。
      (2)查原告66年11月11日生，於本件車禍案件發生時（即96
        年12月10日）為30歲又1月，如未因本件車禍受傷，一
        般勞工之強制退休年齡為60歲，依通常情形，至年滿60
        歲止，尚得工作29年11月。原告正值青年，並無不能工
        作之情事，自有一般勞工之工作能力。
      (3)據此，按霍夫曼計算法扣除中間利息後計算，原告得請
        求喪失勞動能力之賠償數額為3,953,985元｛年別5 ％
        複式霍夫曼計算法（第一年不扣除中間利息），其計算
        式為：[212618*18.00000000（此為29年之霍夫曼係數
        ）+212618*0.92*（18.00000000-00.00000000）]=
        0000000（小數點以下四捨五入）｝。原告乙○○請求
        3,874,145元，自應予准許。
    5.慰撫金部分：
      (1)按民法第195條第1項前段規定：「不法侵害他人之身體
        、健康…者，被害人雖非財產上之損害，亦得請求賠償
        相當之金額。」次按最高法院51年台上字第223號判例
        闡示：「慰藉金之賠償須以人格權遭遇侵害，使精神上
        受有痛苦為必要，其核給之標準固與財產上損害之計算
        不同，然非不可斟酌雙方身分資力與加害程度，及其他
        各種情形核定相當之數額。」
      (2)原告乙○○原本身心健康，可從事會計工作，因車禍受
        有創傷後顱腦損傷合併顱內出血致中樞神經系統機能極
        度障礙之重傷害，日常生活完全無法自理，需長期照護
        等情，業據提出財團法人奇美醫院診斷證明書2紙、極
        重度障礙等級之中華民國身心障礙手冊附卷（見本院97
        年度禁字第247號卷第7-9頁），堪信原告乙○○因本件
        車禍受傷後精神備感痛苦，而受有非財產上之損害。
      (3)本院審酌原告乙○○，二技畢業，擔任會計工作，事故
        發生前年收入約21萬元，97年利息所得5筆、股利所得1
        筆，給付總額為36,957元；投資所得2筆，財產總額為
        100,580 元；而被告為國中畢業，目前從事眼鏡工作，
        每月收入13,000元，名下並無財產，其於95年度之所得
        為335,260 元，此外，並無其他財產資料，有本院依職
        權調取兩造稅務電子閘門財產所得調件明細表各1份附
        卷可稽（見本院卷第20頁至23頁）；及原告乙○○因系
        爭事故造成之傷害，所受精神痛苦程度，兼衡兩造之社
        會地位、經濟狀況等一切情狀，認原告請求慰撫金300
        萬元，尚屬適當。
    6.綜上所陳，原告得請求被告賠償之數額為醫療費用94,271
      元、看護費用8,464,567元、增加生活上需要之照護衛材
      費用4,500,472元、喪失勞動能力部分3,874,145元、精神
      慰撫金3,000,000元，總計19,933,455元。
（三）與有過失之認定：
    1.按損害之發生或擴大，被害人與有過失者，法院得減輕賠
      償金額，或免除之。民法第217條第1項定有明文。
    2.經查，原告與被告就系爭事故同有肇事原因，亦即均有過
      失，業經本院認定如上，原告自應承擔該部分之過失。本
      院審酌被告甲○○駕駛重型機器腳踏車，行經無號誌肇事
      岔路口，超速行駛，未注意車前狀況；原告乙○○駕駛普
      通重型機器腳踏車，於肇事地點道路，起駛未讓行進中車
      輛先行，共同肇致系爭事故，依原告及被告對本件損害發
      生之過失情節，因認原告為系爭事故之肇事主因，應負百
      分之70之過失責任；被告為系爭事故之肇事次因，應負百
      分之30之過失責任。而系爭事故經臺灣省臺南區車輛行車
      事故鑑定委員會、臺灣省車輛行車事故覆議鑑定委員會鑑
      定結果，亦均同認原告為肇事主因，被告為肇事次因，此
      有臺灣省臺南區車輛行車事故鑑定委員會97年7月2日南鑑
      字第0975901953號函所附鑑定意見書1份附於97 年度交查
      字第1043號偵查卷宗（見該卷第5-6頁）、臺灣省車輛行
      車事故覆議鑑定委員會97年11月4日覆議字第0976204123
      號函（見97年度交查字第1875號偵查卷宗第19 頁）可憑
      。則依過失相抵之規定，被告應賠償原告之金額為
      5,980,037元（計算式：19,933,455×30％＝5,980,037，
      小數點以下四捨五入）。
（四）末按保險人依強制汽車責任保險法規定給付之保險金，視
      為加害人或被保險人損害賠償金額之一部分。加害人或被
      保險人受賠償請求時，得扣除之。強制汽車責任保險法第
      32條有明文規定。而強制汽車責任保險法第32條規定之立
      法目的，在於保險人之給付乃由於被保險人支付保險費所
      生，性質上屬於被保險人賠償責任之承擔或轉嫁，應視為
      加害人或被保險人損害賠償金額之一部分，為避免受害人
      雙重受償，於受賠償請求時，得扣除之。查原告乙○○因
      本件交通事故，已依強制汽車責任保險法之規定向強制汽
      車責任保險之保險人請求給付，受領強制汽車責任醫療保
      險金89,462元、一級殘保險金150萬元，合計1,589,462元
      。揆諸前開說明，自應將原告乙○○受領之上開強制汽車
      責任保險之保險給付，視為應給付賠償額之一部分予以扣
      除，故於扣除後原告乙○○得請求之數額為4,390,575元
      （計算方式：5,980,037元－1,589,462＝4,390,575元）
      。
（五）末按給付無確定期限者，債務人於債權人得請求給付時，
      經其催告而未為給付，自受催告時起，負遲延責任。其經
      債權人起訴而送達訴狀，或依督促程序送達支付命令，或
      為其他相類之行為者，與催告有同一之效力。遲延之債務
      ，以支付金錢為標的者，債權人得請求依法定利率計算之
      遲延利息。應付利息之債務，其利率未經約定，亦無法律
      可據者，週年利率為百分之五。民法第229條第2項、第
      233條第1項前段及第203條定有明文。經查，本件損害賠
      償之債並無確定給付期限，從而，原告本於侵權行為之法
      律關係，請求被告應給付原告4,390,575元，及自刑事附
      帶民事起訴狀繕本送達被告之翌日即98年1月24日起（見
      本院98年度交重附民字第3號卷第23頁），至清償日止，
      依年利率百分之五計算之利息，為有理由，應予准許。至
      原告逾此所為之請求，為無理由，應予駁回。
四、本件為判決之基礎已臻明確，兩造其餘之陳述及所提其他證
    據，經本院斟酌後，認為均於判決之結果無影響，自無庸逐
    一論述，併此敘明。
五、本件原告勝訴部分，原告陳明願供擔保聲請宣告假執行，核
    無不核，應予准許，爰酌定相當之金額准許之，又原告敗訴
    部分，其假執行之聲請已失所依附，應予駁回。
六、結論：本件原告之訴為一部有理由、一部無理由，依民事訴
    訟法第78條、第390條第2項，判決如主文。
中    華    民    國    98    年    11    月    19    日
                  民事第二庭    法  官  張麗娟
以上正本係照原本作成。
如不服本判決，應於送達後廿日內，向本院提出上訴狀並表明上
訴理由，如於本判決宣示後送達前提起上訴者，應於判決送達後
廿日內補提上訴理由書（須附繕本）。
中    華    民    國    98    年    11    月    19    日
                                書記官  楊宗倫


司法院資訊處製作；財團法人民間司法改革基金會備份。
